臺灣臺南地方法院民事判決
110年度簡上字第97號
上  訴  人  林祈良  

被  上訴人  兆豐產物保險股份有限公司

法定代理人  梁正德  
訴訟代理人  詹捷文  
上列當事人間請求侵權行為損害賠償事件，上訴人對於本院臺南
簡易庭民國110年4月15日109年度南簡字第871號第一審簡易判決
提起上訴，本院於110年10月6日言詞辯論終結，判決如下：
    主  文
上訴駁回。
第二審訴訟費用新臺幣壹仟伍佰元由上訴人負擔。
    事實及理由
一、被上訴人於原審起訴主張及於本院補充陳述略以：　　
  ㈠訴之聲明：
  　上訴人應給付被上訴人新臺幣（下同）11萬5,000元，及自
    起訴狀繕本送達上訴人之翌日起至清償日止，按週年利率5％
    計算之利息。
  ㈡上訴人於民國108年4月14日18時35分許，駕駛車牌號碼000-0
    00號營業小客車，沿臺南市中西區永福路由南向北方向行駛
    ，行經永福路一段64號新光三越新天地百貨公司後門時，上
    訴人欲自該處劃有網狀線之區域迴轉至對向車道，適逢被上
    訴人所承保屬訴外人聯邦國際租賃股份有限公司（下稱聯邦
    租賃公司）所有、訴外人葉雅倫駕駛之車牌號碼000-0000號
    租賃小客車（下稱系爭車輛）於對向車道由北向南行駛至該
    處，兩車發生擦撞（下稱系爭事故），致系爭車輛受有損害
    ，被上訴人已依保險契約先行墊付維修費用11萬5,000元（
    包含鈑金2萬0,120元、烤漆4萬4,532元及零件5萬0,348元）
    ，爰依保險法第53條規定，代位被保險人聯邦租賃公司依民
    法第184條、第191條之2規定，請求上訴人賠償11萬5,000元
    。
  ㈢上訴人係於未確認可安全迴轉之情形下，在「禁制標線黃色
    網狀線」上即行迴轉，顯已違反轉彎車應讓直行車先行之規
    定。又上訴人與葉雅倫當時車速均不快，而上訴人於事發時
    尚未完成迴轉，未讓系爭車輛先行，其應負全部肇事責任。
二、上訴人則以下列情詞資為抗辯：
  ㈠系爭事故現場之南往北方向為單線車道，北往南方向為雙線
    車道，雙向車道有反光防撞桿。上訴人在迴轉時，係停在雙
    線車道之内外車道分隔線上，當時並無車輛從府前路過來，
    且該處有交通管制及1座水銀燈。上訴人係在完成3分之2迴
    轉動作時，才看到系爭車輛，故煞車停在該處網狀線區域後
    ，始發生系爭事故。然葉雅倫於警詢時表示其尚未進入網狀
    線區域時，就看到上訴人車輛，其卻不減速慢行，應有過失
    。又由「雙方車輛於系爭事故發生後之停止位置，及上訴人
    車輛損壞位置在車頭左前側，系爭車輛損壞位置在左前車門
    至後保險桿」判斷，葉雅倫應有肇事責任。
  ㈡臺南市政府警察局第二分局之交通事故現場圖，未繪製系爭
    事故現場之交通標誌、標線及號誌，亦未明確標示雙方車輛
    之停止位置及車損狀況；且提供不實調查報告，致鑑定機構
    、原審誤判肇事責任。原審僅憑警訊內容、錯誤之交通事故
    現場圖及被上訴人提出之證據，未參酌系爭事故現場之路況
    、標誌、障礙物及雙方車損等，即認定上訴人應負全部肇事
    責任，實有違誤。
三、原審判決：㈠被告即上訴人應給付原告即被上訴人74,968元
    ，及自109年5月12日起至清償日止，按週年利率百分之5計
    算之利息。㈡被上訴人其餘之訴駁回。上訴人不服提起上訴
    ，且求為判決：㈠原判決不利於己之部分廢棄。㈡上開廢棄部
    分，被上訴人在第一審之訴駁回。被上訴人則聲明：上訴駁
    回。
四、兩造不爭執之事項：
  ㈠上訴人於108年4月14日18時35分許，駕駛車牌號碼000-000號
    營業小客車，沿臺南市中西區永福路由南向北方向行駛，行
    經永福路一段64號新光三越新天地後門時，上訴人欲自該處
    劃有網狀線之區域迴轉至對向車道，適逢被上訴人所承保屬
    聯邦租賃公司所有、訴外人葉雅倫駕駛之系爭車輛，於對向
    車道由北向南行駛至該處，兩車發生擦撞（調解卷第9、63
    、65、81、83頁及本院卷第19頁）。
  ㈡系爭車輛之出廠日期為104年10月，自出廠起至108年4月14日
    系爭事故發生時，約已使用3年又6個月（調解卷第17、81頁
    ）。
  ㈢系爭車輛因系爭事故受損之維修費用為11萬5,000元（含稅）
    ，包含工資費用6萬4,652元（即鈑金2萬0,120元、烤漆4萬4
    ,532元）、零件費用5萬0,348元（調解卷第25至29頁），該
    零件費用扣除折舊後之金額為1萬0,316元（計算方式詳如附
    表）。
  ㈣被上訴人已依保險契約，將上開維修費用11萬5,000元、代車
    金6,000元，合計12萬1,000元理賠給聯邦租賃公司（調解卷
    第31頁）。
  ㈤系爭事故經臺南市車輛行車事故鑑定委員會鑑定之結果，認
    上訴人駕駛上開車輛，轉彎車未讓直行車先行，為肇事主因
    ；葉雅倫駕駛系爭車輛，無號誌路口，未注意車前狀況，未
    減速慢行，為肇事次因。嗣臺南市車輛行車事故鑑定覆議委
    員會覆議之結果，認上訴人駕駛上開車輛，迴轉（應警訊）
    未注意來往車輛，為肇事原因，葉雅倫無肇事因素（原審卷
    第58、82頁）。
五、兩造爭執之事項：
  ㈠葉雅倫就系爭事故之發生有無過失？如有，過失比例為何？
  ㈡上訴人請求廢棄原判決不利於己之部分，上開廢棄部分被上
    訴人在第一審之訴駁回，有無理由？
六、得心證之理由： 
　㈠按因故意或過失，不法侵害他人之權利者，負損害賠償責任
    ；汽車、機車或其他非依軌道行駛之動力車輛，在使用中加
    損害於他人者，駕駛人應賠償因此所生之損害，民法第184
    條第1項前段、第191條之2前段分別定有明文。次按汽車迴
    車前，應暫停並顯示左轉燈光或手勢，看清無來往車輛，並
    注意行人通過，始得迴轉，道路交通安全規則第106條第5款
    定有明文。查系爭事故之經過，如兩造不爭執事項㈠所示，
    上訴人駕駛上開營業自小客車在該處迴轉時，本應注意無來
    往車輛，始得迴轉，且依當時天候晴、夜間有照明、路面乾
    燥、無缺陷、無障礙物，視距良好等情，有道路交通事故調
    查表㈠附卷可參（調解卷第59頁），並無不能注意之情事，
    上訴人卻疏未注意對向葉雅倫駕駛之系爭車輛直行而來而貿
    然迴轉，致發生系爭事故，足認其顯有過失自明，葉雅倫並
    無過失，臺南市車輛行車事故鑑定覆議委員會覆議之結果，
    亦同此見解，堪認被上訴人主張上訴人應負完全之肇事責任
    乙情，核屬有據。 
　㈡上訴人固辯稱：其係在完成3分之2迴轉動作時，始看到系爭
    車輛，而停在該處網狀線區域，葉雅倫見上訴人前開車輛在
    前方轉彎，卻不減速慢行，其應有過失。且警方之交通事故
    現場圖未清楚繪製現場狀況，致原審法院及鑑定機構誤判肇
    事責任云云。惟查，按網狀線，用以告示車輛駕駛人禁止在
    設置本標線之範圍內臨時停車，防止交通阻塞，道路交通標
    誌標線號誌設置規則第173條第1項定有明文。上訴人未察覺
    對向有無來車，即貿然迴轉，其迴轉當中始發覺對向由葉雅
    倫駕駛系爭車輛直行而來，竟停在禁止臨時停車之網狀線區
    域，致兩車相撞造成系爭事故，上訴人實有未注意來往車輛
    之過失，難認直行之系爭車輛有何過失可言。又警方之交通
    事故現場勘驗圖（調解卷第57頁），固未繪製該處三角錐之
    擺放位置及網狀線區域，然自現場照片觀之（調解卷第69-7
    3頁），再輔以警方製作之交通事故調查表（調解卷第59、6
    1頁），即可完整拼湊出現場之狀況，難認鑑定機構及法院
    有遭誤導之虞，上訴人上開抗辯，難認有據。
　㈢復按依民法第196條請求賠償物被毀損所減少之價額，得以
    修復費用為估定之標準，但以必要者為限，如修理材料以新
    品換舊品，應予折舊（最高法院77年度第9次民事庭會議決
    議可資參考）。查系爭車輛因系爭事故支出之必要修復費用
    共11萬5,000元（含稅），包含工資費用6萬4,652元（即鈑
    金2萬0,120元、烤漆4萬4,532元）、零件費用5萬0,348元，
    該零件費用扣除折舊後之金額為1萬0,316元等情，為兩造所
    不爭執，堪認系爭車輛回復原狀所必要之費用，應為上開工
    資費用加上折舊後之零件費用，合計為7萬4,968元（計算式
    ：64,652＋10,316＝74,968）。
　㈣再按被保險人因保險人應負保險責任之損失發生，而對於第
    三人有損失賠償請求權者，保險人得於給付賠償金額後，代
    位行使被保險人對於第三人之請求權；但其所請求之數額，
    以不逾賠償金額為限，保險法第53條第1項亦定有明文。查
    被上訴人已依系爭車輛之所有權人聯邦租賃公司之請求而理
    賠系爭車輛修復費用11萬5,000元，故其代位被保險人聯邦
    租賃公司請求上訴人賠償7萬4,968元，核屬有據，逾此範圍
    之請求，尚屬無據。
七、綜上所述，被上訴人依保險代位及侵權行為法律關係，請求
    上訴人給付7萬4,968元，及自起訴狀繕本送達翌日即109年5
    月12日（調解卷第89頁）起至清償日止，按週年利率5％計算
    之利息，為有理由，應予准許，逾此範圍為無理由，應予駁
    回。原審認事用法並無違誤，上訴意旨指摘原判決不當，求
    予廢棄改判，為無理由，應予駁回。
八、兩造其餘主張、陳述及所提之證據暨攻擊防禦方法，經本院
    斟酌後，認為均不足以影響本判決之結果，無庸再逐一予以
    論列，併此敘明。
九、末按訴訟費用，由敗訴之當事人負擔，法院為終局判決時，
    應依職權為訴訟費用之裁判，民事訴訟法第78條、第87條第
    1項分別定有明文。本件上訴人上訴為無理由，第二審訴訟
    費用1,500元（本院卷第41頁）自應由上訴人負擔，爰判決
    如主文第2項所示。
十、據上論結，本件上訴為無理由，依民事訴訟法第436條之1第
    3項、第449條第1項、第78條、第87條第1項，判決如主文。
中　　華　　民　　國　　110 　年　　11　　月　　3　　日
                  民事第一庭　審判長法　官　劉秀君
                                    法  官  盧亨龍
                                    法  官  陳尹捷
以上正本證明與原本無異。
本判決不得上訴。
中　　華　　民　　國　　110 　年　　11　　月　　3 　　日
                                    書記官　曾美滋
附表：（元以下4捨5入）
折　舊　時　間 金　　　　　　　　　　額 第1年折舊值    第1年折舊後價值 5萬0,348元×0.369＝1萬8,578元 5萬0,348元－1萬8,578元＝3萬1,770元 第2年折舊值 第2年折舊後價值 3萬1,770元×0.369＝1萬1,723元 3萬1,770元－1萬1,723元＝2萬0,047元 第3年折舊值 第3年折舊後價值 2萬0,047元×0.369＝7,397元 2萬0,047元－7,397元＝1萬2,650元 第4年折舊值 第4年折舊後價值 1萬2,650元×0.369×（6/12）＝2,334元 1萬2,650元－2,334元＝1萬0,316元